【裁判字號】    90,簡上,446
【裁判日期】    901207
【裁判案由】    損害賠償
【裁判全文】
臺灣臺北地方法院民事判決  九十年度簡上字第四四六號
    上  訴  人  甲○○
    被上訴人    崇越科技股份有限公司
    法定代理人  乙○○
    訴訟代理人  陳振淮
    被  上訴人  丙○○
右當事人間請求損害賠償事件，上訴人對於中華民國九十年七月五日本院台北簡易庭
八十九年度北簡字第一二七五二號第一審簡易判決提起上訴，本院判決如左：
    主      文
上訴駁回。
第二審訴訟費用由上訴人負擔。
    事      實
甲、上訴人方面：
  一、聲明：
  （一）原判決不利於上訴人部分廢棄。
  （二）右開廢棄部分，被上訴人應再連帶給付上訴人新台幣（下同）五萬二千二百
        三十六元，及自起訴狀繕本送達被上訴人翌日起至清償日止，按年息百分之
        五計算之利息。
  （三）就第一、二項聲明，願供擔保請准宣告假執行。
  二、陳述：除與原審判決書記載相同者，茲予引用外，補稱：
  （一）原審判決駁回上訴人關於零件部分之請求，無非以依行政院所頒固定資產耐
        用年數表及固定資產折舊率採耐用年數平均分攤，經扣除折舊後上訴人請求
        之零件修理費已成負數，故僅得請求工資及營業稅等語，為其論據。惟查，
        依固定資產耐用年數表計算折舊者，應以該資產毫無大事翻修重新整理為前
        提，試以聯合報系第一、第二大樓及惠國大樓為例，該二建物屋齡已達二、
        三十年之久，外牆原貼舊式小馬賽克磁磚，然該二大樓現已分別將外牆更新
        為花崗石及玻璃帷幕外牆，其建物價值等同於新建築，故估算其折舊不應以
        未改裝前之建物已使用若干年為制式標準。上訴人車輛屬高級大型後輪傳動
        車種，一般行駛約三十萬公里以上才有更換傳動軸及搪缸引擎之必要，上訴
        人為改營業車長途行駛，才剛將主要驅動部分如引擎、變速箱、傳動軸、後
        軸加以搪缸、整修及換新，一般國產車使用約六、七年即快報廢，上訴人之
        車輛平常均有維修及保養，自不能與未曾大事翻修主要驅動零件之車輛折舊
        程度相提並論，計算本件折舊時自應考量上訴人車輛之特殊因素，故系爭車
        輛之後軸零件一萬二千元、傳動軸零件九千一百五十九元、上下連桿部分零
        件五千三百三十一元，合計二萬六千四百九十元之零件修理更換費用，均應
        由被上訴人賠償負擔。
  （二）原審認為自民國八十九年四月十日起至四月十七日止共計九日之營業損失，
        雖係上訴人等待被上訴人回應送修，惟上訴人本可自行送修後再向被上訴人
        請求賠償，無庸得被上訴人同意，此段等待期間係因可歸責於上訴人，自不
        得請求該部分之營業損失金額。惟查，上訴人發現系爭車輛經被上訴人修理
        後仍有瑕疵，乃再洽詢及催告被上訴人回復原狀，此段等待送修期間之營業
        損失，自應由被上訴人負擔，豈能分離原因事實而責怪上訴人不自行送修，
        原審判定每日營業損失以工會所定一千九百七十四元為準，上訴人雖不滿意
        仍勉強接受，故此九日損失合計一萬七千七百六十六元，自應由被上訴人負
        擔。
  （三）關於計程車費部分，上訴人所請求者確係系爭車輛待修期間個人代步之車資
        ，上訴人於原審八十九年六月八日庭訊時答稱係為客人處理事務及支付計程
        車費予代上訴人載客之司機報酬等語，係因一時緊張所致，於原審八十九年
        十月三日庭訊時雖有更正，然原審仍恐有誤解，有澄清之必要。查原證十六
        之二、三之計程車資一千一百元乃肇事當日傍晚上訴人赴舍弟宅（基隆大武
        崙）討論修車事宜來回所支出之計程車費，原證十六之四之二千七百元收據
        乃上訴人從士林前往竹北掃墓祭祖來回所支出之車資，原證十六之五、六、
        七、八、九之一千三百元收據乃上訴人前往南港健瑞修車廠五次來回支出之
        車資，原證十六之十之二千六百元收據乃上訴人與家人前往淡水、萬里山上
        祭拜親人來回之車資，原證十六之十一、十二之二百八十元收據乃上訴人前
        往濱江修理廠來回之車資，自應由被上訴人負擔。
  （四）綜上所述，以上各項費用合計為五萬二千三百三十六元，自應由被上訴人連
        帶負擔，從而請求鈞院將原判決關於不利於上訴人之部分廢棄，命被上訴人
        再連帶給付上訴人上開金額及遲延利息。
  三、證據：除援用原審之立證方法外，並補提相片二張為證。
乙、被上訴人方面：
壹、被上訴人崇越科技股份有限公司部分：
  一、聲明：駁回上訴。
  二、陳述：除與原審判決書記載相同者，茲予引用外，補稱：本件更換之零件還是
      有折舊之問題，且本件事故並未造成上訴人車輛引擎及變速箱之損害，上訴人
      之車輛在八十九年四月十日至四月十七日根本未進廠，自不得計算營業損失，
      又計程車費用並非必要費用，且上訴人此部分理由與其於原審之說詞不同，上
      訴人已主張營業損失，若再主張計程車費將有重複請求之虞，而拖吊費用一千
      八百七十元被上訴人已經代為支付，但原審判決仍然判給上訴人，健瑞修理廠
      之修理費用四萬六千九百五十元被上訴人也已幫上訴人支付。
  三、證據：援用原審之立證方法。
貳、被上訴人丙○○部分：被上訴人丙○○未於言詞辯論期日到場，亦未提出書狀作
    何聲明或陳述。
    理      由
一、本件被上訴人丙○○未於言詞辯論期日到場，核無民事訴訟法第三百八十六條各
    款所列情形，爰依上訴人之聲請，由其一造辯論而為判決。
二、本件上訴人起訴主張被上訴人丙○○於八十九年三月二十二日上午八時二十五分
    許，駕駛被上訴人崇越科技股份有限公司（以下簡稱崇越公司）所有之ＤＱ─七
    五一號箱型車，因未保持安全距離而追撞上訴人所駕駛Ｅ２─九七○營業小客車
    之後車箱，致後車箱凹損、剎車失靈及底盤傳動受損，經送修車廠估價結果，(1)
    引擎受損部分：修理費為一萬六千五百元（工資四千五百元，零件一萬二千元）
    ，修理時間為三日；(2)傳動軸部分：修理費為一萬零九百十三元（工資一千二百
    三十四元，零件九千一百五十九元，營業稅五百二十元）；(3)下連桿部分：修理
    費為六千三百五十四元（工資七百二十元，零件五千三百三十一元、營業稅三百
    零三元）。又上訴人以駕駛計程車為業，系爭車輛為加長型之禮賓車，深受外賓
    喜愛，每日收入為二千五百元，自八十九年三月二十二日起至四月二十日止共三
    十日，因修車及等待修車而無營業收入及將來引擎送修需費三日，合計三十三日
    之營業損失，應由被上訴人賠償，以每日二千五百元計，共為八萬二千五百元。
    另發生車禍後之拖吊費用二千元及自三月二十二日起至四月十日止，每日以計程
    車代步之車資共為七千九百八十元，亦應由被上訴人負責，總計前述金額共為十
    二萬六千二百四十七元，被上訴人丙○○為被上訴人崇越公司之受僱人，丙○○
    因過失而毀損上訴人之車，其二人自應負連帶賠償責任，爰依侵權行為之法律關
    係，請求被上訴人連帶賠償上開金額及法定遲延利息。被上訴人對因過失致上訴
    人之車輛毀損之事實並不爭執，對拖吊費用亦無意見，並願負擔自八十九年三月
    二十八日起至同年四月九日止之營業損失，惟抗辯其餘時間是協調送何修車廠之
    時間，不應由被上訴人負責，修理費用應計算折舊金額，每日營業收入應依計程
    車同業工會之一千九百七十四元計算，而計程車費非屬必要費用，不應由被上訴
    人負擔等語。
三、上訴人就其主張之事實，業據其提出照片、存證信函、限時掛號函件收據、誠隆
    汽車公司濱江服務廠交修單、估價單、收費明細、裕隆經銷公司新店廠收費明細
    表、裕隆汽車製造股份有限公司電子計算機統一發票、健瑞汽車有限公司估價單
    、台北市汽車駕駛員職業工會函、拖吊費發票、計程車乘車證明及收據、歐特耐
    有限公司估價單等件為證，被上訴人則以前開各詞置辯。經查，上訴人主張被上
    訴人丙○○因駕車未保持安全距離自後追撞上訴人所有之Ｅ２─九七０計程車，
    致該車受損之事實，業經被上訴人自認在卷，並有交通事故現場圖、調查報告表
    、調查筆錄及車損照片等在卷可稽，堪信為真實。按因故意或過失，不法侵害他
    人之權利者，負損害賠償責任；又受僱人因執行職務，不法侵害他人之權利者，
    由僱用人與行為人連帶負損害賠償責任，民法第一百八十四條第一項前段、第一
    百八十八條第一項前段分別定有明文。查被上訴人丙○○為被上訴人崇越公司之
    受僱人，此為被上訴人所不爭執，則因被上訴人丙○○之過失侵權行為而造成上
    訴人車輛之毀損，自應由被上訴人崇越公司與丙○○負連帶賠償之責，是上訴人
    依據侵權行為之法律關係，請求被上訴人二人負連帶賠償責任，自屬有據。查原
    審就上訴人十二萬六千二百四十七元之請求，准許其中五萬八千六百二十七元，
    逾該部分之請求則予駁回，上訴人就其敗訴部分其中之五萬二千二百三十六元提
    起上訴聲明不服（被上訴人敗訴部分，及上訴人敗訴部分其中之一萬五千三百八
    十四元，未據兩造聲明不服，已告確定），是本件應予審酌者，乃上訴人據以不
    服之各項聲明請求是否有理由？
（一）按因故意或過失，不法侵害他人之權利者，負損害賠償責任；不法毀損他人之
      物者，被害人得請求賠償其物因毀損所減少之價額，民法第一百八十四條第一
      項前段、第一百九十六條分別定有明文。而物被毀損時，被害人除得依民法第
      一百九十六條請求賠償外，並不排除民法第二百十三條至第二百十五條之適用
      。依民法第一百九十六條請求賠償物被毀損所減少之價額，得以修復費用為估
      定之標準，但以必要者為限（例如：修理材料以新品換舊品，應予折舊），但
      被害人如能證明其物因毀損所減少之價額，超過必要之修復費用時，就其差額
      ，仍得請求賠償，最高法院七十七年度第九次民事庭會議決議意旨可資參照。
      上訴人因其車輛被毀損，自得對於加害人即被上訴人請求賠償被毀損所減少之
      價額，但依上開說明，應以必要者為限，查上訴人係以其支出之修復費用為請
      求之標準，而其修理之後軸、傳動軸、下連桿等材料又係以新品更換舊品，於
      計算損害金額時，自應扣除折舊之數額，始屬所謂必要費用。是原審以系爭車
      輛至損害發生時已出廠十二年五個月，汽車耐用年數為五年，經以平均法計算
      折舊結果，認為上訴人所請求之新零件費用扣除折舊後之價額已成為負數，就
      該零件部分已不得請求賠償而駁回之，於法並無違誤。上訴人主張系爭車輛屬
      高級大型後輪傳動車種，上訴人為改營業車長途行駛才剛將主要驅動部分（如
      引擎、變速箱等）加以搪缸換新，計算折舊時應考量上訴人車輛之特殊因素等
      語，雖據其於原審提出估價單、送貨單為證，惟查，被害人請求賠償物被毀損
      所減少之價額，得以必要之修復費用為估定之標準，倘被害人認為其物因毀損
      所減少之價額，超過必要之修復費用時，就其「差額」固仍得請求賠償，然應
      以被害人能舉證證明為前提。查零件與汽車無法分離使用，難以各該零件之新
      舊程度個別計算折舊價值，上訴人所提單據又不足以作為該「差額」存在及數
      額多寡之證明，其泛言本件零件計算折舊金額時應考量其車輛甫經維修之特殊
      因素云云，自不足採。
（二）上訴人另主張自八十九年四月十日起至同月十七日止，係因系爭車輛經送修後
      發現仍有瑕疵，為等待被上訴人再次送修之等待期間，其營業損失應由被上訴
      人負擔。惟查，系爭車輛自八十九年三月二十二日起至同月二十七日止、自同
      年三月十八日起至四月九日止，分別於裕隆公司濱江廠及健瑞修理廠維修後，
      因仍有瑕疵，而於同年四月十八日起至四月二十日止再度維修傳動軸及下連桿
      ，有卷附估價單及收費明細為證，且為兩造所不爭，上開各進廠維修期間上訴
      人均無法駕車營業，此部分營業損失自應由被上訴人負擔。惟查自八十九年四
      月十日起至同月十七日止，系爭車輛並未進廠維修，自不應由被上訴人負擔此
      部分營業損失，且系爭車輛雖嗣後再度維修，惟上訴人並未能舉證證明該期間
      係因車輛異常因素以致無法從事營業，是其主張被上訴人尚應賠償此部分之營
      業損失，自非可採。
（三）上訴人復主張其於系爭車輛待修期間，個人為代步而支出計程車車資七千九百
      八十元，並以卷內計程車乘車證明及收據為證，惟查，上訴人雖因本件車禍致
      其所有系爭車輛受損，惟上訴人並未因而受傷，身體行動能力應如同往昔，自
      無必須搭乘計程車之必要，且大眾運輸交通工具甚多，上訴人前往南港、基隆
      、竹北或淡水等地，竟捨一般公車或火車之大眾運輸工具而直接搭乘計程車，
      此部分費用是否必要，已非無疑。又上訴人業已請求自八十九年三月二十八日
      起至四月九日止，及自同年四月十八日起至四月二十日止之營業損失，則該段
      期間應認為系爭車輛係供營業使用，不可能尚供上訴人駕駛前往其他處所處理
      私人事務，詎上訴人所提出之原證十六之四計程車車資證明（前往竹北掃墓）
      ，其日期係記載八十九年四月四日，原證十六之十之計程車收據又係上訴人於
      清明時節前往淡水掃墓所支出，業據上訴人陳稱在卷，該計程車單據記載之時
      間均與上訴人請求營業損失之期間重疊，尚不能認為此部分計程車費用與系爭
      車輛之損害間，有何相當因果關係，依上開說明，上訴人關於計程車費部分之
      請求，應無理由。
（四）至於被上訴人崇越公司雖抗辯拖吊費用一千八百七十元，及健瑞修理廠之修理
      費用四萬六千九百五十元均已由被上訴人支出等語，惟查此部分被上訴人已支
      付之費用，上訴人於原審起訴及提起本件上訴時並未請求主張，被上訴人崇越
      公司應有誤解，併予敘明。
四、綜上所述，上訴人主張被上訴人尚應給付：(1)零件部分修理費用二萬六千四百九
    十元；(2)自八十九年四月十日起至同月十七日止之營業損失共計一萬七千七百六
    十六元；(3)計程車費七千九百八十元，合計為五萬二千二百三十六元，為無理由
    ，不應准許。原審就上開不應准許部分為上訴人敗訴之判決，及駁回其假執行之
    聲請，並無不合，上訴意旨指摘原判決不當，求予廢棄改判，為無理由，應予駁
    回。
五、本件判決事證已臻明確，兩造其餘攻擊防禦及舉證，核與判決結果無影響，爰不
    另一一論述，附此敘明。
六、據上論結，本件上訴為無理由，依民事訴訟法第四百三十六條之一第三項、第四
    百四十九條第一項、第七十八條、第四百六十三條、第三百八十五條第一項前段
    ，判決如主文。
中      華      民      國    九十      年     十二     月      七      日
                                        民事第二庭審判長法  官  丁蓓蓓
                                                        法  官  陳婷玉
                                                        法  官  林庚棟
右為正本係照原本作成
如對本判決上訴，須於判決送達後廿日內向本院提出上訴狀
中      華      民      國    九十      年     十二     月      七      日
~B法院書記官  劉芳菊


司法院資訊處製作；財團法人民間司法改革基金會備份。
